【裁判字號】    98,訴,1535
【裁判日期】    990430
【裁判案由】    損害賠償
【裁判全文】
臺灣高雄地方法院民事判決              98年度訴字第1535號
原      告  戊○○
訴訟代理人  吳永茂律師
            羅玲郁律師
被      告  永達保險經紀人股份有限公司
法定代理人  甲○○
訴訟代理人  丙○○
被      告  乙○○
上列當事人間損害賠償事件，本院於中華民國99年3 月30日言詞
辯論終結，判決如下：
    主  文
原告之訴及假執行之聲請均駁回。
訴訟費用由原告負擔。
    事實及理由
一、原告主張：被告乙○○（下稱乙○○）為被告永達保險經紀
    人股份有限公司（下稱永達公司）襄理，乙○○於民國95年
    11、12月間將訴外人宏泰人壽保險股份有限公司（下稱宏泰
    公司）增額終身壽險之銷售資料交予原告，聲稱「理財規劃
    、資金比銀行靈活運用、利息比銀行高、領出來的錢拿出來
    繳保費，即可不用繳20年、只要繳交第二年保費後，即可以
    開始領錢出來、帳戶錢留1/3 、提領的錢在2/ 3以下，就是
    完美比例、會有16% 以上複利、永達公司可以幫客戶規劃另
    類銀行專案帳戶運用」云云，致原告誤信該保險為另類銀行
    存款，於同年12月11日投保保單號碼0000000000、00000000
    00、000000 0000 、0000000000等保險契約（下稱系爭保險
    契約），並繳納新臺幣（下同）54萬元之保險費後，始發現
    系爭保險契約之投資報酬率非如乙○○所述，原告因乙○○
    以上述誇大不實銷售方法，誘使投保系爭保險契約，致受有
    54萬元損害，永達公司為乙○○之僱用人，應與受僱人乙○
    ○對原告負連帶負賠償責任，為此，爰依民法第184 條第1
    項前段、第188 條第1 項等侵權行為之法律關係，提起本訴
    等語。並聲明：被告應連帶給付原告54萬元；願供擔保請准
    宣告假執行。
二、被告乙○○則以：伊前自94年9 月起至96年9 月止受僱於永
    達公司，且伊於招攬系爭保險契約時，並無不實銷售，原告
    確實可獲利等語，資為抗辯，並聲明：駁回原告之訴及假執
    行之聲請。
三、被告永達公司則以：乙○○與永達公司間並無僱傭關係存在
    ，而係承攬關係，乙○○就保險業務之招攬有獨立裁量權，
    永達公司自毋庸負民法第188 條連帶賠償責任。況系爭保險
    契約乃經由宏泰公司精算後，由主管機關審查核可，始由永
    達公司所屬業務員對外招攬。且原告所提出如起訴狀原證一
    所示之資料是否係乙○○於行銷系爭保險契約時所援引之資
    料並非無疑，縱該原證一確係乙○○所引之資料，惟該資料
    僅用以說明銀行存款和保險商品不同之工具，且試算表上亦
    明示記載「保險金額」、「現金價值」等保險商品特有之字
    眼，原告絕無誤認系爭保險契約為「存款」之可能。再原告
    購買系爭保險契約商品時，均有填寫人身保險要保書等，而
    保險單封面並載明「人身保險單」，存款與保險在特徵上、
    本質上均顯然不同，依原告之社會歷練及智識程度，並無誤
    認之可能。且原告如認系爭保險契約內容與其之認知不同，
    自得於保單送達翌日起算10日內撤銷該契約，系爭保險契約
    即經撤銷後，宏泰人壽當會無息退還所繳交之保險費，原告
    僅係因無力續繳第2 期保費致使保單號碼0000000000號、00
    00000000號之保險契約於97年3 月16日遭停效：另保單號碼
    0000000000號、0000000000號之保險契約則因原告申請變更
    改保同類保險的「減額繳清保險」，嗣無需再繳保費，契約
    仍繼續有效，原告訴請賠償已支出保險費，有違保險契約為
    雙務契約之性質。退步言之，原告已於96年1 月6 日收到並
    親自簽署「簽收條暨保戶權益確認書」後，即知所訂立之系
    爭保險契約內容，時效應自該時點起算，迄今亦逾民法第19
    7 條第1 項所定2 年消滅時效等語，資為抗辯，並聲明：駁
    回原告之訴及假執行之聲請；如受不利之判決，請准供擔保
    免為假執行。
四、下列事實為兩造所不爭執，並有要保書、保險單、剪報資料
    、保單條款等件在卷可憑，堪信為真實：
（一）原告於95年12月11日間因乙○○之招攬，投保保單號碼分
      別為0000000000、0000000000、0000000000、0000000000
      號等系爭保險契約。
（二）乙○○確曾交付如起訴狀原證一之文件資料予原告。
（三）原告於96年1 月6 日收受系爭保險契約保單條款。
（四）原告嗣因無力續繳第2 期保費致使保單號碼0000000000、
      0000000000號等系爭保險契約，於97年3 月16日遭停效；
      另保單號碼0000000000、0000000000號之系爭保險契約，
      原告則向宏泰保險公司申請變更改保同類保險的「減額繳
      清保險」。
五、本件爭執事項：
（一）乙○○是否有以不實之規劃書及優惠理財專案對原告銷售
      系爭保險契約？應否負侵權行為損害賠償責任？原告之侵
      權行為損害賠償請求權是否已罹於二年之時效？原告得請
      求損害賠償之數額為若干？
（二）乙○○與永達公司間是否為僱傭關係？若是，永達公司是
      否需與乙○○負連帶侵權行為損害賠償責任？
六、本院之判斷：
（一）按因故意或過失，不法侵害他人之權利者，負損害賠償責
      任。損害賠償之債，以有損害之發生及有責任原因之事實
      ，並二者之間，有相當因果關係為成立要件，民法第184
      條第1 項前段規定及最高法院48年台上字第481 號判例意
      旨可資參照。又按民法上所謂詐欺，須有欲使相對人陷於
      錯誤，故意示以不實之事，令其因錯誤而為意思表示之行
      為，始足當之。最高法院87年度台上字第548 號判例意旨
      參酌。再當事人主張有利於己之事實者，就其事實有舉證
      之責任，民事訴訟法第277 條前段亦有明文。本件原告主
      張被告詐騙伊投保，應負侵權行為損害賠償責任等語，為
      被告所否認，並以前揭情詞置辯。依上說明，自應由原告
      就其主張被告有侵權行為之有利於己之事實負舉證之責。
（二）而原告提出如起訴狀原證一之文件資料及證人丁○○為被
      告詐騙伊投保之證明，經查被告固坦認曾交付上開文件資
      料予原告，惟否認係於招攬系爭保險契約時交付，而原告
      就上開文件資料之交付時間亦無法提出證據證明之；且觀
      之上開文件資料僅為理財內容、保險資訊之剪報資料、試
      算表等，亦無原告所述會有16 %以上複利之記載，是以上
      開文件資料，尚無足以認定被告使用何詐騙行為；再依證
      人丁○○於本院結證之證詞觀之（詳本院卷第273-279 頁
      ），證人丁○○關於見聞兩造間洽談保險之時間點前後陳
      述不一，故證人縱確曾見聞兩造間商談保險一事，是否即
      為被告向原告招攬系爭保險契約，已有可疑，況證人對於
      當時原告是否尚未購買保單，亦無法確定，而僅是以臆測
      推斷，從而，尚無法以證人丁○○之證詞即信為被告向原
      告招攬系爭保險契約之狀況；況原告亦自承被告所為誇大
      不實銷售內容均係以口頭說明，並未載明於書面（參本院
      卷第280 頁），是原告既未能舉證證明被告所為不實銷售
      行為之事實，自尚難僅依如起訴狀原證一之文件資料及證
      人丁○○之證詞，即遽論被告詐騙伊投保之侵權行為存在
      之事實。
（三）再者被告所販售之系爭保險，均業經主管機關核備辦理銷
      售，足認被告所販售之系爭保險產品，並無違背法令之處
      。且觀之原告亦稱：有給予試算表、有簽署人身保險要保
      書，並有收到保險單等語，是原告於簽署要保書時，顯應
      知悉所購買者係一保險，而被告也確實依約為原告完成相
      關保險之投保，並給予保險單，顯難認有何施用詐騙手段
      ，使原告陷於錯誤而購買保險之情事。況觀人身保險要保
      書上，均有契約被保險人之身故受益人姓名欄、保險費試
      算欄等，益徵原告於簽約時，已能明確知悉係購買保險商
      品，並無何因受詐騙而投保之情。
（四）本件原告並未舉證被告有詐騙原告投保之情事。準此，尚
      難認被告有何故意、過失不法侵害原告之權利可言，與上
      開侵權行為之法律要件不符，此外原告復未就其主張被告
      有侵權行為之有利於己之事實負舉證責任，揆諸前開說明
      ，原告依侵權行為之法律關係，請求被告負侵權行為損害
      賠償之責，難謂有理由。
七、綜上所述，原告依侵權行為之法律關係，請求被告給付54萬
    元，為無理由，應予駁回。原告之訴既經駁回，其假執行之
    聲請，即失其依附，爰併予駁回。
八、本件事證已臻明確，兩造其餘攻擊防禦方法，及未經援用之
    證據，經本院斟酌後，認均不足以影響本判決之結果，自無
    逐一詳予論駁之必要，併此敘明。
據上論結，原告之訴為無理由，依民事訴訟法第78條，判決如主
文。
中    華    民    國     99    年     4     月    30  日
                     民事鳳山分庭   法  官  林意芳
以上正本係照原本作成。
如不服本判決，應於送達後20日內，向本院提出上訴狀並表明上
訴理由，如於本判決宣示後送達前提起上訴者，應於判決送達後
10日內補提上訴理由書（須附繕本）。
中    華    民    國    99    年    5     月    3     日
                                    書記官  劉國偉

司法院資訊處製作；財團法人民間司法改革基金會備份。
